【裁判字號】    97,易,2228
【裁判日期】    971215
【裁判案由】    竊盜
【裁判全文】
臺灣臺北地方法院刑事判決              97年度易字第2228號
公  訴  人  臺灣臺北地方法院檢察署檢察官
被      告  乙○○
                    （現於臺灣臺北監獄臺北分監執行中）
上列被告因竊盜案件，經檢察官提起公訴（96年度偵字第12709
號），本院判決如下：
    主    文
乙○○犯如附表一論罪法條欄所示各罪，均累犯，分別處如附表
一宣告刑欄所示之刑；各減為如附表一減得刑欄所示之刑。應執
行有期徒刑貳年。
被訴如附表二所示加重竊盜部分，均無罪。
    事    實
一、乙○○前於民國92年間，因搶奪、竊盜及施用第一級毒品等
    罪，經臺灣雲林地方法院以92年度訴字第309 號判決各判處
    有期徒刑8 月、7 月確定、以92年度訴字第452 號判決判處
    有期徒刑7 月確定，經定應執行刑有期徒刑1 年6 月，於94
    年10月21日縮刑期滿執行完畢。乙○○另因多起竊盜案件，
    分別為臺灣士林地方法院以95年度士簡字第951 號、95年度
    訴字第1095號、96年度易字第895 號、96年度易字第1138號
    、1140號刑事判決，臺灣板橋地方法院以96年度易字第1126
    號刑事判決判處有罪確定，且經本院以96年度易字第2089號
    刑事判決判處應執行有期徒刑2 年，並於刑之執行前，令入
    勞動場所強制工作3 年，嗣經乙○○上訴，經臺灣高等法院
    以96年度上易字第3034號刑事判決駁回上訴確定。詎乙○○
    猷不知悔改，竟先後基於為自己不法所有之意圖，分別於附
    表一所示時間、地點，以石塊擊破車窗玻璃或以不詳方式開
    啟車門之方式（除如附表一編號14、23所示被害人曾經提出
    告訴外，其餘毀損部分均未據告訴），竊取被破壞車輛與被
    竊物品欄所示之物品。嗣經如附表一所示之被害人報警，始
    循線查知上情。
二、案經臺北市政府警察局大安分局報告臺灣臺北地方法院檢察
    署檢察官偵查起訴。
    理    由
壹、證據能力之審認
一、被告之自白部分
（一）按被告之自白，非出於強暴、脅迫、利誘、詐欺、疲勞訊
      問、違法羈押或其他不正之方法，且與事實相符者，得為
      證據，刑事訴訟法第156 條第1 項定有明文。被告之自白
      ，須非出於強暴、脅迫、利誘、詐欺、疲勞訊問、違法羈
      押或其他不正之方法，且與事實相符者，始得採為證據，
      如果被告之自白，係出於不正之方法，並非自由陳述，即
      其取得自白之程式，已非適法，則不問自白內容是否確與
      事實相符，因其非適法之證據，即不能採為判決之基礎，
      故審理事實之法院，遇有被告對於自白提出刑求之抗辯時
      ，即應先於其他事實而為調查，是被告若主張其供認犯罪
      之自白係出於非任意性，則此項辯解能否成立，關係公平
      正義之維護及被告利益至鉅，依刑事訴訟法第163 條第2
      項規定，法院應依職權調查之，非可僅憑被告未提出證據
      供法院調查，即逕認其自白非出於任意性之辯解不能成立
      。
（二）查有關被告抗辯其於警詢中之自白因有違法取供而不具證
      據能力一事，業經證人即承辦員警甲○○於本院審理時證
      稱：當時係由伊和同事輪流與被告溝通，讓被告看過竊案
      資料後，再由被告承認，伊沒有印象是否有跟被告說本案
      可以和其他案件一併處理。伊當時是有拿轄區內的竊案給
      被告看，但是伊因為調離原職務，電腦已經由別人使用，
      所以現在沒有辦法提供。當時被告是說看守所內的衣服不
      好穿，希望伊能買一些內衣給他穿，伊才買幾件給被告等
      語在卷（本院卷第71-74 頁）。且被告於警詢自白後，旋
      即於偵查中否認其自白之任意性及真實性，亦有被告於偵
      查中之偵訊筆錄在卷可佐（偵卷二第155 頁）。本院衡諸
      被告係在竊盜案件受羈押中由承辦員警借提外出查案，則
      被告斯時內心顯然較為脆弱，自非無可能為求討好員警及
      獲贈內衣之慾望下，故意為不實之自白。從而，本案被告
      於警詢中之自白，既有非適法及與事實不符之疑慮，自應
      排除其證據能力，以維被告權利。
（三）如附表一「證據」欄所示被告於檢察官偵查中之自白，業
      經本院當庭勘驗被告於偵查中由檢察官訊問之錄音錄影光
      碟，其結果為：經檢察官告知被告刑事訴訟法第95條之權
      利後，即由檢察官開始訊問，由被告自行回答，被告神情
      並無任何異狀。在被告回答過程中，被告自承係以石頭打
      破車窗玻璃竊取汽車音響及衛星導航，並否認有竊取其他
      物品。其後並由檢察官提示指認照片供被告閱覽，由被告
      自由陳述是否有犯該等竊盜罪，有本院勘驗筆錄在卷可稽
      （本院卷第119 頁反面）。是依上開偵訊過程以觀，可知
      被告於檢察官偵查中之自白，係由被告依其自由意志而為
      陳述，且係由被告逐一辨識指認照片加以自白，並無任何
      不法方法之訊問，足見被告應有仔細辨認。再者，參酌本
      案檢察官又未曾於偵查庭外之場合與被告接觸，自無其他
      違法訊問被告之可能，堪認被告於檢察官偵查中之自白係
      出於任意性，依法自應得為證據。
二、除上開論列以外之下列各項證據方法，檢察官及被告均未爭
    執其證據能力，本院審酌其作成時之情況，認為並無違法不
    當之情事，均得作為證據，合先敘明。
貳、有罪部分
一、訊據被告乙○○矢口否認竊盜犯行，辯稱：是警方要伊承認
    ，所以伊才會承認，伊沒有如附表一所示之竊盜犯行云云。
    經查，有關被告確有如附表一所示之犯行，業經被告於偵查
    中自白在卷（詳如附表一證據欄所示），核與如附表一證據
    欄所示被害人指述遭竊時間、地點及物品大致相符，堪認被
    告之自白應為事實。被告事後翻異前供，係屬畏罪卸責之詞
    ，不足採信。本案事證明確，被告犯行洵堪認定，應依法論
    科。
二、論罪科刑：
（一）查本案被告以非屬凶器之石塊破壞汽車窗戶，進而竊取如
      附表一被破壞車輛與被竊物品欄之物品，並無足夠證據可
      資認定被告另有持用足供傷害人之身體之器械，核其所為
      ，係犯如附表一所犯法條欄所示之罪。公訴意旨認被告附
      表一所示之犯行，均係犯刑法第321 條第1 項第3 款之加
      重竊盜犯行，容有誤會，然因起訴事實與論罪事實之基本
      社會事實同一，自應由本院依刑事訴訟法第300 條之規定
      ，變更起訴法條而為審理。
（二）被告所犯如附表一編號14及23部分之犯行，係以毀損他人
      車窗方式竊取他人車內之物，二者係基於同一行竊之犯罪
      計畫而為，該破壞窗戶作為與竊取作為顯然密不可分，依
      一般社會通念評價應為一行為，核屬一行為觸犯數罪名之
      想像競合犯，均應依刑法第55條之規定，分別從一重以竊
      盜罪論處。
（三）被告所犯如附表一編號14、23所示之毀損罪，已由檢察官
      於起訴書之犯罪事實欄明確述及，並經被害人於警詢中依
      法提出告訴，是該部分犯罪事實業據起訴，且訴追條件完
      備，並與如附表一編號14、23所示之竊盜罪有前述裁判上
      一罪關係，本院自應併予審究，附此敘明。
（四）被告所犯如附表一論罪法條欄所示之犯行，犯意各別、行
      為互殊，均應分論併罰。
（五）被告有如事實欄所載有期徒刑執行完畢之事實，有臺灣高
      等法院被告前案紀錄表附卷足稽，被告於有期徒刑執行完
      畢後，五年內再犯本件有期徒刑以上之各罪，均為累犯，
      應依刑法第47條第1 項之規定，分別加重其刑。
（六）茲審酌被告正值壯年，本應靠己力賺取財物，卻因染上毒
      癮即多次竊取他人財物變賣購買毒品，且曾經多次判刑執
      行，卻仍不知悔悟再犯本案，並於本院審理時飾詞否認犯
      行，未見悔意，行為要有不該，復衡被告竊取物品之手段
      、價值及犯後曾經自白犯行等一切情狀，各量處如附表一
      宣告刑欄所示之刑。
（七）另公訴意旨雖認被告有犯罪習慣，應依竊盜犯贓物犯保安
      處分條例聲請宣告令被告入勞動場所強制工作3 年。惟被
      告前因於95年8 月間起至96年2 月間犯多起竊盜案件，經
      本院以96年度易字第2089號刑事判決判處應執行有期徒刑
      2 年，並於刑之執行前，令入勞動場所強制工作3 年，嗣
      經被告上訴，經臺灣高等法院以96年度上易字第3034號刑
      事判決駁回上訴確定，有上開判決2 份附卷可稽，且有臺
      灣高等法院被告前案紀錄表在卷可查。本院參酌本案與上
      開案件之犯罪時間相近，手法相同，前案既已令被告入勞
      動場所強制工作，被告應可在該強制工作中習得一技之長
      ，則本案被告犯行業即可由本院以刑之宣告及方式足收教
      化及預防之效，尚無再次宣告令予強制工作之必要，併予
      敘明。
三、被告如附表一所示之犯罪時間，均係於96年4 月24日以前，
    且均合於減刑條件，應依中華民國九十六年罪犯減刑條例第
    2 條第1 項第3 款規定，各減為如附表一減得刑欄所示之刑
    ，並定其應執行刑，以資儆懲。
、不另為無罪諭知部分：
一、公訴意旨另認被告另有於如附表三所示之時、地，竊取如附
    表三被竊物品欄所示之物。
二、然被告於偵查中係自白僅竊取汽車音響及衛星導航，並否認
    竊取他物，有偵查筆錄及本院勘驗筆錄附卷可稽。本院參酌
    該等遭被告破壞後之車輛，均係停放於公眾往來之馬路，自
    非不可能再遭他人另行竊取，故在無其他積極證據之下，尚
    難逕認被告確有如公訴人所指如附表三之竊取行為。此部分
    本應為無罪之諭知，惟公訴意旨係以該等事實分別與如附表
    一所示論罪事實係屬單一竊取行為而加以起訴，爰均不另為
    無罪之諭知。
肆、無罪部分：
一、公訴意旨另略以：被告另有如附表二所示持凶器竊取財物之
    行為，因認被告該等行為均涉刑法第321 條第1 項第3 款之
    加重竊盜罪。
二、按「犯罪事實應依證據認定之，無證據不得認定犯罪事實。
    」、「不能證明被告犯罪者．．．應諭知無罪之判決」，刑
    事訴訟法第154 條第2 項、第301 條第1 項前段分別定有明
    文。又犯罪事實應依證據認定之，所謂證據，須適於為被告
    犯罪事實之證明者，始得採為斷罪資料；認定不利於被告之
    事實，須依積極證據，苟積極證據不足為不利於被告事實之
    認定時，即應為有利被告之認定，更不必有何有利之證據，
    最高法院分別著有53年臺上字第2750號、30年上字第816 號
    判例可資參照。
三、公訴人認被告涉有上開加重竊盜犯嫌，無非係如附表二證據
    欄所示之證據為其依據。訊據被告堅詞否認有何公訴人所指
    上開犯行，辯稱：當時是因為警察告訴伊承認沒有關係，都
    會合併處罰，所以伊才會承認，事實上伊並沒有竊取該等物
    品等語。
四、經查：
（一）被告固曾於警詢時自白曾有如附表二所示之竊盜犯行，惟
      如附表二證據欄所示被告於警詢中之自白，均不具有證據
      能力，業如前述，自不得以該等警詢中之自白認定被告確
      有如附表二所示之犯行。
（二）又如附表二證據欄所示之被害人指述及車損照片與報案三
      聯單，至多僅得證明該等被害人之物品確有遭到他人破壞
      車輛後竊取，並無法證明該等犯罪即為被告所為。
（三）綜上所述，公訴人所舉之證據與所指出之證明方法，尚未
      足使本院確信被告有此部分加重竊盜犯行。此外，復查無
      其他積極確切證據足證被告有此部分加重竊盜之犯行，依
      照前開之說明，不能證明被告犯罪，自應為被告此部分無
      罪之諭知。
據上論斷，應依刑事訴訟法第284 條之1 、第299 條第1 項前段
、第300 條、第301 條第1 項前段，刑法第320 條第1 項、第35
4 條、第47條第1 項、第51條第5 款，刑法施行法第1 條之1 ，
中華民國九十六年罪犯減刑條例第2 條第1 項第3 款、第7 條、
第10條第1 項，判決如主文。
本案經檢察官孫沛琦到庭執行職務。
中    華    民    國    97    年    12    月    15    日
                  刑事第七庭  法  官  林勇如
上正本證明與原本無異。
如不服本判決應於收受送達後10日內向本院提出上訴書狀，並應
敘述具體理由；其未敘述上訴理由者，應於上訴期間屆滿後20日
內向本院補提理由書（均須按他造當事人之人數附繕本）「切勿
逕送上級法院」。告訴人或被害人如對於本判決不服者，應具備
理由請求檢察官上訴，其上訴期間之計算係以檢察官收受判決正
本之日期為準。
                              書記官  葉潔如
中    華    民    國    97    年    12    月    15    日
附錄本案論罪科刑法條全文：
中華民國刑法第320 條
意圖為自己或第三人不法之所有，而竊取他人之動產者，為竊盜
罪，處5 年以下有期徒刑、拘役或5 百元以下罰金。
意圖為自己或第三人不法之利益，而竊佔他人之不動產者，依前
項之規定處斷。
前二項之未遂犯罰之。


司法院資訊處製作；財團法人民間司法改革基金會備份。
